臺灣苗栗地方法院民事裁定
111年度監宣字第29號
聲  請  人  黎美惠  

相  對  人  黎元參  

關  係  人  林昭龍  

上列當事人間請求監護宣告事件，本院裁定如下：
    主    文
宣告相對人乙○○（民國00年0月00日生，身分證統一編號：Z0000
00000號）為受監護宣告之人。
選定聲請人丁○○（民國00年00月0日生，身分證統一編號：Z0000
00000號）為受監護宣告之人乙○○之監護人。
指定關係人甲○○（民國00年00月00日生，身分證統一編號：Z000
000000號）為會同開具財產清冊之人。
聲請程序費用由受監護宣告之人乙○○負擔。
　　理    由
一、按對於因精神障礙或其他心智缺陷，致不能為意思表示或受
    意思表示，或不能辨識其意思效果者，法院得因本人、配偶
    、四親等之親屬，最近1 年有同居事實之其他親屬、檢察官
    、主管機關或社會福利機構之聲請，為監護之宣告，民法第
    14條第1 項定有明文。次按受監護宣告之人應置監護人；法
    院為監護之宣告時，應依職權就配偶、四親等內之親屬、最
    近1 年有同居事實之其他親屬、主管機關、社會福利機構或
    其他適當之人選定1 人或數人為監護人，並同時指定會同開
    具財產清冊之人；法院選定監護人時，應依受監護宣告之人
    之最佳利益，優先考量受監護宣告之人之意見，審酌一切情
    狀，並注意下列事項：（一）受監護宣告之人之身心狀態與
    生活及財產狀況。（二）受監護宣告之人與其配偶、子女或
    其他共同生活之人間之情感狀況。（三）監護人之職業、經
    歷、意見及其與受監護宣告之人之利害關係。（四）法人為
    監護人時，其事業之種類與內容，法人及其代表人與受監護
    宣告之人之利害關係，民法第1110條、第1111條第1 項、第
    1111條之1 亦規定甚明。末按，法院應於鑑定人前，就應受
    監護宣告之人之精神或心智狀況，訊問鑑定人及應受監護宣
    告之人，始得為監護之宣告。但有事實足認無訊問之必要者
    ，不在此限。鑑定應有精神科專科醫師或具精神科經驗之醫
    師參與並出具書面報告，家事事件法第167 條定有明文。
二、本件聲請意旨略以：聲請人丁○○為相對人乙○○之養女，相對
    人於民國106年3月21日因罹患失智症，雖經診治仍不見起色
    ，致不能為意思表示及受意思表示，或不能辨識其意思表示
    之效果，今為出租相對人名下土地，並以此收入支應相對人
    照護費用，為此請求宣告相對人為受監護宣告之人，選任聲
    請人為相對人之監護人，並選任關係人即相對人之妻舅，為
    會同開具財產清冊之人等語。
三、本院之判斷：
（一）聲請人主張之事實，業據其提出戶籍謄本、親屬系統表、
      同意書、中華民國身心障礙證明、大千綜合醫院乙種診斷
      證明書等件為證。另經本院於111年5月11日往大千綜合醫
      院實施鑑定程序，有鑑定人何仁琦醫師、聲請人及相對人
      等在場，法官當場審驗相對人之心神狀況，並於鑑定人前
      訊問相對人，相對人僅對法官呼其姓名有短暫反應，然不
      能對具體問題為有意識之回應，經鑑定人表示相對人已達
      監護宣告程度，得行簡易鑑定等語，此經載明本件監宣輔
      宣訊問筆錄附卷可稽。嗣經鑑定人函覆大千醫療社團法人
      院南勢醫院簡易精神鑑定報告略以：相對人因多年罹患失
      智症逐漸退化，目前意識不清，出現嚴重認知功能障礙，
      對名字稍有反應，但語言會談能力受損無法與他人對話，
      相對人叫呼反應、定向感、判斷、理解、思考能力均差，
      現實感明顯缺損，現使用鼻胃管及尿布在家臥床安置，其
      為意思表示受意思表示，及辨識其意思表示效果之能力達
      完全不能之程度，無法妥善處理自己事務，符合監護宣告
      要件等語。綜上，足認相對人確因精神障礙或其他心智缺
      陷，致不能為意思表示或受意思表示，或不能辨識其意思
      表示效果之程度，爰宣告相對人為受監護宣告之人。
（二）聲請人為相對人之養女，關係人甲○○為相對人之妻舅，相
      對人之配偶丙○○○、孫子謝一行及其他親屬謝國忠、戊○○
      、己○○等均同意由聲請人擔任監護人，關係人擔任會同開
      具財產清冊之人等情，有親屬系統表、同意書、戶籍謄本
      在卷可稽。本院函請苗栗縣政府訪視聲請人及相對人，訪
      視報告略以：相對人乙○○現年83歲，與妻未生育而另收養
      一子一女，養子已歿，養女即本件聲請人。相對人與配偶
      及外籍看護同住苗栗縣通霄鎮自宅，於跌倒失能後，肢體
      逐漸萎縮，亦無清楚意識，每月領有勞退及老人年金給付
      13,000餘元，與配偶仰賴存款積蓄及社會福利津貼，經濟
      狀況小康。聲請人丁○○現年51歲，為相對人養女，現於新
      北市電子廠擔任作業員，每月所得約3萬元，其配偶以土
      地收租維生，家庭經濟狀況穩定，生活無虞，聲請人每月
      至少返回苗栗一次，以協助處理相對人生活瑣事，今為支
      應照護費用，以出租土地增加相對人夫妻穩定收入來源，
      爰聲請本件。關係人甲○○現年57歲，為相對人之妻舅，其
      知悉聲請人提起本件監護宣告，並認同此係基於相對人夫
      妻之照護所採取之措施，同意擔任本件會同開具財產清冊
      之人等語，有苗栗縣政府函覆之上開訪視報告在卷可稽。
      本院審酌上情，認聲請人為相對人之養女，有意願擔任監
      護人，目前對相對人之照顧無疏忽不當之處，且有親屬資
      源支持，應可善盡保護相對人之權益，爰依前揭規定，選
      定聲請人為相對人之監護人；另關係人為相對人之妻舅，
      有意願擔任會同開具財產清冊之人，爰依前揭規定，併指
      定關係人為會同開具財產清冊之人。
四、末按監護人於執行有關受監護人之生活、護養療治及財產管
    理之職務時，應尊重受監護人之意思，並考量其身心狀況與
    生活狀況；監護開始時，監護人對於受監護人之財產，應依
    規定會同本院指定開具財產清冊之人，於二月內開具財產清
    冊，並陳報法院；於前條之財產清冊開具完成並陳報法院前
    ，監護人對於受監護人之財產僅得為管理上必要之行為；監
    護人對於受監護人之財產，非為受監護人之利益，不得使用
    、代為或同意處分；監護人代理受監護人購置或處分不動產
    ，或就其居住之建築物或基地出租、供他人使用或終止租賃
    ，非經法院許可，不生效力；民法第1112條、第1113條準用
    第1099條第1 項、第1099之1 、第1101條第1 項及第2 項之
    規定甚明，請參照辦理。
五、依家事事件法第164 條第2 項，裁定如主文。
中　　華　　民　　國　　111 　年　　6 　　月　　22　　日
                   家事法庭     法  官　李麗萍
以上正本係照原本作成。
如對本裁定抗告須於裁定送達後10日內向本院提出抗告狀，並繳
納抗告費新臺幣1,000元。
中　　華　　民　　國　　111 　年　　6 　　月　　22　　日
                                書記官　盧品蓉